【裁判字號】    97,家抗,45
【裁判日期】    970627
【裁判案由】    拋棄繼承權
【裁判全文】
臺灣高雄地方法院民事裁定              97年度家抗字第45號
抗  告  人  乙○○
上列抗告人聲明對被繼承人甲○○之遺產拋棄繼承權事件，抗告
人對於民國96年5 月6 日本院97年度繼字第1179號第一審所為之
裁定不服，提起抗告，本院管轄之第二審合議庭裁定如下：
    主  文
原裁定廢棄。
抗告人乙○○聲明拋棄繼承部分，准予備查。
聲明及抗告程序費用計新臺幣貳仟元由被繼承人甲○○之遺產負
擔。
    理  由
一、抗告意旨略以：原審裁定主文內容所述，第一順序之繼承人
    趙宇馳並未聲請拋棄繼承備查。然趙宇馳之拋棄繼承聲請狀
    已於民國97年4 月17日14時49分由本院收件，原審未察，逕
    予駁回，尚有未恰，爰請求廢棄原裁定，並准予備查等語。
二、按繼承人得拋棄其繼承權。前項拋棄，應於知悉其得繼承之
    時起3 個月內以書面向法院為之；又繼承之拋棄，溯及於繼
    承開始時發生效力，民法第1174條第1 、2 項、第1175條分
    別定有明文。次按，遺產繼承人，除配偶外，依下列順序定
    之：(一)直系血親卑親屬。(二)父母。(三)兄弟姊妹。(四)祖父母之
    順序定之，民法第1138條亦定有明文。
三、經查：
  (一)被繼承人甲○○（男，民國○○年○○月○○日生，身分證統一編
    號：Ｚ000000000號）於97年3 月1 日死亡，抗告人為被繼承
    人之妹，係第三順序之繼承人等情，業據抗告人於原審提出
    戶籍謄本、死亡證明書及繼承系統表為證，堪信為真實。
  (二)按拋棄繼承乃無相對人之單獨行為，僅依法須以書面在法定
    期間向法院為之，並非以法院為相對人，是有繼承權人具備
    法定要件而向法院為拋棄繼承之意思表示，一經到達法院，
    即生拋棄繼承之效力，無待於法院之准駁，法院對於拋棄繼
    承准予備查，並非拋棄繼承之生效要件，僅有確認之性質（
    最高法院89年度臺上字第1403號判決意旨參照）。本件被繼
    承人之子即第一順序唯一之繼承人趙宇馳，已於97年4 月17
    日具狀聲明拋棄繼承乙節，業經本院依職權調取本院97年度
    繼字第1471號卷核閱無誤，雖遲至原審於97年5 月6 日裁定
    駁回抗告人於原審拋棄繼承之聲明前，法院仍未准予備查，
    然趙宇馳既已於法定期間內，以書面向法院為拋棄繼承之意
    思表示，揆諸首揭法律條文及說明，其拋棄繼承應已生效力
    ，並溯及於繼承開始時發生效力，合先敘明。
  (三)本件抗告人於97年3 月31日以書面向本院為拋棄繼承之意思
    表示，斯時第一順序之繼承人趙宇馳固尚未拋棄繼承，惟原
    審並未於趙宇馳為拋棄繼承之前即駁回其聲明，而被繼承人
    除趙宇馳外既無其餘第一順序之繼承人，其第二順序之繼承
    人即父母復俱已亡故，是第三順序之繼承人於趙宇馳拋棄繼
    承生效時，即溯及成為繼承人；申言之，抗告人因趙宇馳之
    拋棄繼承，而溯及成為被繼承人甲○○之繼承人，乃原審竟
    於趙宇馳為拋棄繼承之後，始駁回抗告人於原審拋棄繼承之
    聲明，自有未當。從而，抗告人提起抗告，為有理由，爰廢
    棄原裁定，並裁定如主文所示。
四、據上論結，本件抗告為有理由，依非訟事件法第157 條、第
    24條第1 項、第46條、民事訴訟法第492 條、第95條，裁定
    如主文。
中    華    民    國    97    年    6     月    27    日
                  家事法庭審判長法  官  郭慧珊
                                法  官  邱泰錄
                                法  官  戰諭威
正本係照原本作成。
如不服本裁定應於送達後10日內向本院提出再抗告狀，並繳納裁
判費新台幣1,000 元。
再為抗告應以適用法規顯有錯誤為理由，並經本院之許可，該許
可以原裁定所涉及之法律見解具有原則上之重要性者為限。
中    華    民    國    97    年    6     月    27    日
                                書記官  蔡淑貞


司法院資訊處製作；財團法人民間司法改革基金會備份。
